【裁判字號】    89,訴,82
【裁判日期】    900301
【裁判案由】    槍砲彈藥刀械管制
【裁判全文】
臺灣板橋地方法院刑事判決                            八十九年度訴字第八二號
    公  訴  人  臺灣板橋地方法院檢察署檢察官
    被      告  丁○○
    指定辯護人  甲○公設辯護人湯明純
右列被告因槍砲彈藥刀械管制案件，經檢察官提起公訴（八十八年度偵字第一八九九
四號），甲○判決如左：
    主  文
丁○○未經許可，持有可發射子彈具有殺傷力之槍枝，處有期徒刑壹年貳月，併科罰
金新台幣參萬元，罰金如易服勞役，以新台幣玖佰元即銀元佰元折算壹日。扣案仿
ＢＥＲＥＴＴＡ廠半自動手槍製造之玩具手槍壹支（槍枝管制編號00000000
00）及改造子彈伍顆沒收。
    事  實
一、丁○○於不詳時間、地點，自姓名年籍不詳之成年人，收受可發射子彈具有殺傷
    力之仿ＢＥＲＥＴＴＡ廠半自動手槍製造之改造玩具手槍一支（槍枝管制編號0
    000000000），及具有殺傷力之改造子彈七顆，竟未經主管機關許可而
    持有前開手槍及子彈，嗣於民國八十八年七月間某日，丁○○將前開手槍及子彈
    攜至丙○○（俟到案後另結）位於台北縣三峽鎮○○路六九巷二三號之一、七樓
    住處，交由丙○○代為寄藏，嗣於同年八月九日二十一時四十五分許，經警在上
    開丙○○住處查獲，並扣得上開手槍一支及子彈七顆（鑑驗時經試射二顆）。
二、案經台北縣警察局海山分局報請台灣板橋地方法院檢察署檢察官偵查起訴。
    理  由
一、訊據被告丁○○矢口否認有何未經許可持有如事實欄所載槍彈之犯行，辯稱伊沒
    有拿槍給丙○○，丙○○是作保險，伊只去過丙○○的公司，從來沒有去過他家
    云云。經查：被告丁○○持有如事實欄所載之槍彈，而於八十八年七月間某日將
    上開槍彈攜至被告丙○○住處之事實，業據被告丙○○自警訊至甲○審理時供述
    明確，其於警訊時供稱「（問：警方於你床頭起獲何物？何人有所有？又於你客
    廳裝璜夾層內起獲何物，何人所有？）警方於我床頭櫃起獲安非他命藥物一包、
    海洛因藥物一包，安非他命藥物分裝器一支，這都是我的，又客廳裝璜夾層內起
    獲貝瑞塔改造手槍含彈匣及改造子彈七顆，這是一名武雄男子所寄放的，並非我
    所有」、「．．丁○○係於八十八年七月中間以黑色公事包內置該改造手槍及子
    彈七顆來我三峽鎮住所聊天時，有意無意放置後離去」（見偵查卷第六頁反面）
    ，其於偵訊供述「（問：扣案的貝瑞塔手槍及子彈何人的？）那是丁○○的」、
    「（問：為何會在你家？）丁○○在七月間到我家留下一個皮包，我一開始沒有
    注意到，後來才知道皮包內是丁○○的戶口名簿及手槍」（見偵查卷第四十五頁
    反面），另於甲○審理中供稱「八十八年八月九日確實有被警察查獲手槍一把及
    子彈七顆，是丁○○在八十八年七月到我家，他遺留一個黑色包包放在我家，等
    我發現時，我有叫丁○○來拿回去，他有說好，但一直沒有來，裡面有他的戶口
    名簿、支票資料、手槍、子彈．．」（見甲○八十九年一月二十七日訊問筆錄）
    ，而證人乙○○於甲○調查時亦結證稱「（問：有無見過今天在場的丁○○？）
    有的」、「（問：有何情形下見過他？）去年（指八十八年）丁○○常常去丙○
    ○家裡」（見甲○八十九年七月二十五日訊問筆錄），可見被告丁○○確曾去過
    被告丙○○住處，其上開辯稱未曾去過被告丙○○住處，即非實在。另被告丙○
    ○於甲○調查時提出之黑色皮包一只，內有被告丁○○不爭執之其全戶戶口名簿
    、新竹國際商業銀行匯款副通知書、涂倩文之（丁○○之姊）高速公路局通行費
    催繳通知單等物可參，是被告丙○○前開供述應非子虛，為可採信。復有上開手
    槍及子彈七顆（鑑驗時試射二發）扣案可證，而該槍彈經送內政部警政署刑事警
    察局鑑定結果，認手槍（槍枝管制編號0000000000）係仿ＢＥＲＥＴ
    ＴＡ廠半自動手槍製造之玩具手槍換裝土造金屬槍管改造而成，機械性能良好，
    認具殺傷力；而子彈七顆係玩具槍子彈加裝直徑約８mm之金屬彈頭改造而成，試
    射貳顆，均可擊發，認具殺傷力，有該局八十八年八月十八日刑鑑字第八０九五
    四號鑑驗通知書一紙附卷可稽。本件事證明確，被告丁○○前開辯詞不足採信，
    其犯行洵堪認定。至扣案之槍枝送請內政部警政署刑事警察局鑑定結果，並未於
    槍枝上採獲可資比對之指紋，有該局八十九年九月十四日（八九）刑紋字第一三
    四六二五號函在卷可參，就此部分，尚難為有利於被告之認定，附此敘明。
二、查被告丁○○未經許可持有以玩具手槍改造而可發射子彈具有殺傷力槍枝之行為
    ，核係犯八十九年七月五日修正公布，同年月七日生效之槍砲彈藥刀械管制條例
    第十一條第四項之未經許可持有其他可發射子彈具有殺傷力之各式槍砲罪（非如
    公訴人所認之未經許可持有改造「模型槍」〈詳後述〉，被告自不詳時間為該犯
    行，惟其行為已繼續至八十八年七月間某日，而該時之槍砲彈藥刀械管制條例第
    十一條第四項之規定〈即八十六年十一月二十四日修正公布，同年月二十六日生
    效者〉，與嗣於八十九年七月五日再次修正公布，同年月七日生效，比較該次修
    正條文第十一條之內容，僅係將第十一條第一項原規定中之「第四條第一款」修
    正為「第四條第一項第一款」，至於第十一條第四項之內容則未有任何修正，是
    依刑法第二條第一項前段之規定，自應適用裁判時之法律即八十九年七月五日修
    正公布，同年月七日生效之槍砲彈藥刀械管制條例第十一條第四項之規定而為論
    罪科刑）；至於公訴意旨雖認被告丁○○係犯槍砲彈藥刀械管制條例第十條第四
    項之未經許可持有改造模型槍罪，然槍砲彈藥刀械管制條例所指之「模型槍」係
    指：原設計非供殺敵、獵物，而使用特殊（空包）子彈，可供田徑比賽起始信號
    或供以嚇退野獸或供射擊訓練（因具後作力，可模擬真槍，以磨練射手持槍之穩
    定性）等用途之金屬材質「槍枝」，非一般廠商為供觀賞或作樣品所製造之各類
    「槍枝模型」，亦非為市售之各類「玩具槍」；「改造模型槍」；係指由產製槍
    械合法廠商製造之不具發射功能制式槍枝模型，經加工改造或得輕易改裝或加裝
    而具有發射功能及殺傷力之槍枝。而槍砲彈藥刀械管制條例第十一條之「其他可
    發射金屬或子彈具有殺傷力之各式槍枝」，係指：改造模型槍以外經製造、改造
    具殺傷力之其他槍枝（以玩具槍改造並具殺傷力者，亦屬之）。（參照內政部警
    政署刑事警察局八十五年十二月十一日八五警署保字第八八二四四號函、八十五
    年十二月二十七日〈八五〉刑鑑字第七八○一九號函及八十七年二月二十七日司
    法院第三十八期司法業務研究會研討意見），扣案之手槍係仿ＢＥＲＥＴＴＡ廠
    半自動手槍製造之玩具手槍換裝土造金屬槍管改造而成，機械性能良好，認具殺
    傷力，業如前述，是該槍枝自屬「其他可發射金屬或子彈具有殺傷力之各式槍枝
    」，並非屬「模型槍」或「改造模型槍」，公訴意旨認係「模型槍」而認被告涉
    犯槍砲彈藥刀械管制條例第十條第四項之罪，容有誤會，惟其基本之社會事實同
    一，甲○自得加以審理，並變更其起訴法條。另被告丁○○未經許可持有改造子
    彈之行為，核係犯槍砲彈藥刀械管制條例第十二條第四項之未經許可持有子彈罪
    。被告丁○○一行為持有上開槍枝、子彈而觸犯二罪名，為想像競合犯，應依刑
    法第五十五條之規定，從一重論以八十九年七月五日修正公布，同年月七日生效
    之槍砲彈藥刀械管制條例第十一條第四項之未經許可持有其他可發射子彈具有殺
    傷力之各式槍砲罪。爰審酌被告之犯罪動機、目的、手段、品行、智識程度、所
    生危害及犯罪後態度等一切情狀，量處如主文所示之刑，就宣告罰金刑部分，並
    諭知易服勞役之折算標準。扣案仿ＢＥＲＥＴＴＡ廠半自動手槍製造之改造玩具
    手槍一支（槍枝管制編號0000000000），及改造子彈五顆，均為違禁
    物，應依刑法第三十八條第一項第一款之規定沒收之。至原扣案之子彈二顆，因
    鑑驗時經試射擊發，僅剩餘彈殼、彈頭，不再具有子彈之功能，已非違禁物，故
    不予沒收（參見最高法院八十九年度臺上字第一六四四號刑事判決），併此敘明
    。
三、末按犯槍砲彈藥刀械管制條例第七條、第八條、第十條、第十一條、第十二條第
    一項至第三項、第十三條第一項至第三項，經判處有期徒刑者，應於刑之執行完
    畢或赦免後，令入勞動場所，強制工作，其期間為三年，同條例第十九條第一項
    固有明文規定。惟保安處分係對受處分人將來之危險性所為拘束其身體、自由等
    之處置，以達教化與治療之目的，為刑罰之補充制度。本諸法治國家保障人權之
    原理及刑法之保護作用，其法律規定之內容，應受比例原則之規範，使保安處分
    之宣告，與行為人所為行為之嚴重性，行為人所表現之危險性，及對於行為人未
    來行為之期待性相當。因而對槍砲彈藥刀械管制條例第十九條第一項所定，不問
    對行為人有無預防矯治其社會危險性之必要，一律宣付強制工作三年，致限制其
    中不具社會危險性之受處分人之身體、自由部分，其所採措施與所欲達成預防矯
    治之目的及所需程度，不合憲法第二十三條所定之比例原則，不予適用（即違反
    憲法規定）。但同條例第十九條第一項所列舉之罪，若依個案情節審查符合比例
    原則部分，仍應適用該條例之規定宣告保安處分，業經司法院大法官會議於八十
    七年十二月十八日作成釋字第四七一號解釋有案。衡諸本件被告丁○○雖未經許
    可持有殺傷力之改造玩具手槍及子彈，惟其前無犯罪科刑之紀錄，已如前述，復
    未持前揭手槍實施犯行，本案係其第一次違反槍砲彈藥刀械管制條例，是以難認
    被告丁○○有此犯罪之習慣，甲○斟酌其行為之嚴重性及所表現之危險性，認尚
    無對其施予保安處分加以矯治之必要性，故未併予諭知強制工作之保安處分，附
    此敘明。
據上論斷，應依刑事訴訟法第二百九十九條第一項前段、第三百條，槍砲刀械管制條
例第十一條第四項、第十二條第四項，刑法第十一條前段、第二條第一項前段、第五
十五條、第四十二條第二項、第三十八條第一項第一款，罰金罰鍰提高標準條例第二
條，現行法規所定貨幣單位折算新臺幣條例第二條，判決如主文。
本案經檢察官黃重鋼到庭執行職務
中      華      民      國      九十      年    三      月     一     日
                                  臺灣板橋地方法院刑事第三庭
                                          法  官  李  幼  妃
右正本證明與原本無異。
如不服本判決，應於判決送達後十日內，向甲○提出上訴狀。
                                          書記官  強  梅  芳
中      華      民      國      九十      年    三      月     一     日
附錄本案論罪科刑法條全文
槍砲彈藥刀械管制條例第十一條第四項
未經許可，製造、販賣或運輸第四條第一項第一款所稱其他可發射金屬或子彈具有殺
傷力之各式槍砲者，處五年以上有期徒刑，併科新臺幣一千萬元以下罰金。
未經許可，轉讓、出租或出借前項所列槍砲者，處三年以上十年以下有期徒刑，併科
新臺幣七百萬元以下罰金。
意圖供自己或他人犯罪之用，而犯前二項之罪者，處無期徒刑或七年以上有期徒刑，
併科新臺幣一千萬元以下罰金。
未經許可，持有、寄藏或意圖販賣而陳列第一項所列槍砲者，處一年以上七年以下有
期徒刑，併科新臺幣七百萬元以下罰金。
第一項至第三項之未遂犯罰之。
槍砲彈藥刀械管制條例第十二條第四項
未經許可，製造、販賣或運輸子彈者，處一年以上七年以下有期徒刑，併科新臺幣五
百萬元以下罰金。
未經許可，轉讓、出租或出借子彈者，處六月以上五年以下有期徒刑，併科新臺幣三
百萬元以下罰金。
意圖供自己或他人犯罪之用，而犯前二項之罪者，處三年以上十年以下有期徒刑，併
科新臺幣七百萬元以下罰金。
未經許可，持有、寄藏或意圖販賣而陳列子彈者，處五年以下有期徒刑，併科新臺幣
三百萬元以下罰金。
第一項至第三項之未遂犯罰之。


司法院資訊處製作；財團法人民間司法改革基金會備份。
